【裁判字號】    99,聲再,22
【裁判日期】    990609
【裁判案由】    聲請再審
【裁判全文】
臺灣板橋地方法院刑事裁定              99年度聲再字第22號
聲  請  人  丙○○
法定代理人  丁○○
            甲○○
被      告  乙○○
上列聲請人因受判決人過失傷害案件，對於本院九十九年度交簡
上字第七九號中華民國九十九年五月二十一日確定刑事判決（起
訴案號：臺灣板橋地方法院檢察署九十八年度調偵字第二０九０
號）聲請再審，本院裁定如下：
    主  文
再審之聲請駁回。
    理  由
一、聲請再審意旨略以：因就本院九十九年度交簡上字第七九號
    過失傷害罪案件之確定判決，聲請人發現原判決所憑之證言
    為虛偽，依法聲請再審：
（一）按刑事訴訟法第四百二十條第一項第二款規定：「原判決
      所憑之證言、鑑定或通譯已證明其為虛偽者」，得為受判
      決人之不利益聲請再審。經查，本件聲請人告訴乙○○過
      失傷害一案，第一審與第二審之裁判，均係採用事發當時
      不在場之證人吳春葵個人法律素養不足之個人判斷，致原
      審對乙○○從輕判處拘役四十日，如易科罰金以新臺幣一
      千元折算一日，然聲請人細閱判決理由後，認該判決昧於
      事實，未詳為推究，實無以自圓其說，聲請人遂向檢察官
      請求上訴，惟本院第二審合議庭認事用法又有所違誤，同
      樣採用事發當時不在場之證人吳春葵個人法律素養不足之
      個人判斷，而於本院九十九年度交簡上字第七九號判決中
      ，以「原審以被告罪證明確，且於肇事後，尚未被有偵查
      權限之該管機關發覺其姓名及犯罪事實前，經警到場處理
      時，當場承認其為肇事人而接受裁判，符合自首要件，依
      刑法第六十二條前段規定減輕其刑」而駁回上訴確定。
（二）惟按「自首以對於未發覺之罪投案而受裁判為要件，如案
      已發覺，則被告縱有投案陳述自己犯罪之事實，亦抵可為
      自白，不能認為自首」（最高法院二十六年上字第四八四
      號判例參照）。又按「刑法第六十二條所謂未發覺之罪，
      凡有搜查權之官吏，不知有犯罪之事實，或雖知有犯罪事
      實，而不知犯罪人謂何人者，均屬之，．．．」（最高法
      院二十六年渝上字第一八三九號判例參照）。經查，本件
      車禍肇事致發生傷害之後，當時乃係路人發現而報案，而
      由「臺北縣政府警察局三重分局聯合勤務中心」受理後，
      即以無線電通知員警吳春葵到場處理。當時被告乙○○向
      到場處理之員警極力狡辯，稱其對此車禍事故並無過失責
      任。又被告於受檢察官偵訊時，亦採相同之論調，向檢察
      官否認其對該次車禍應負過失責任，甚且於本件原審審理
      時，被告仍堅決否認其有過失責任，而被告於民國（下同
      ）九十八年二月十三日下午六時五分，於與聲請人至臺北
      縣政府警察局三重分局製作筆錄之時，始坦承本件車禍肇
      事之真實情事。揆諸前揭事證，足證被告對本件車禍肇事
      之案情，僅「有自白」而「無自首」之事實。詎料，本院
      第一審及第二審之判決，竟均違法取證，採用事發當時並
      不在場之證人吳春葵個人法律素養不足之判斷，而為有利
      於被告之判決。綜上，聲請人依刑事訴訟法第四百二十條
      第一項第二款之規定，爰為此聲請再審云云。
二、按為受判決人之不利益聲請再審，得由管轄法院之檢察官及
    自訴人為之，刑事訴訟法第四百二十八條第一項前段定有明
    文。是為受刑人或被告不利益起見，得提起再審者，應以管
    轄法院之檢察官及自訴人為限，如係立於告訴人地位，又非
    自訴人，依法自無提起再審權，乃遽向原法院提起再審，其
    程序顯屬違背規定（最高法院19年抗字第111 號判例意旨參
    照）。又按受理再審聲請之法院，應先審查再審之聲請是否
    具備合法條件，若其聲請再審之程序違背規定時，即應以其
    聲請不合法，依刑事訴訟法第四百三十三條規定裁定駁回之
    ；必再審之聲請合法，始能進而審究其再審有無理由（最高
    法院九十年度臺抗字第三八五號判決意旨可資參照）。
三、經查，本件聲請人與被告乙○○，前於九十八年二月十三日
    ，在臺北縣板橋市○○路與力行路口，發生車禍事故，聲請
    人因而受有右下肢燙傷、左手指擦傷之傷害，案經聲請人提
    出告訴，被告所涉過失傷害案件，經臺灣板橋地方法院檢察
    署檢察官以九十八年度調偵字第二０九０號聲請簡易判決處
    刑，經本院於九十九年二月四日以九十八年度交簡字第六六
    四八號判決，判處被告拘役四十日，如易科罰金，以新臺幣
    一千元折算一日，聲請人不服，經請求檢察官提出上訴於本
    院第二審合議庭，經本院第二審合議庭於九十九年五月二十
    一日以九十九年度交簡上字第七九號判決駁回上訴確定之事
    實，有臺灣高等法院被告前案紀錄表、臺灣板橋地方法院檢
    察署檢察官九十八年度調偵字第二０九０號聲請簡易判決處
    刑書、本院九十八年度交簡字第六六四八號、九十九年度交
    簡上字第七九號判決各一件在卷可參。足見聲請人係原判決
    之告訴人，並非自訴人，揆諸上開法文及判例說明，聲請人
    並無為被告之不利益聲請再審之權限，是本件聲請人之聲請
    於法未合，其聲請再審之程序違背規定。又因本件聲請人之
    聲請於程序上已不合法，本院自無從就其聲請再審之理由為
    審究，附此敘明。
四、綜上所述，本件聲請人並無為受判決人即被告之不利益聲請
    再審之權限，其聲請再審之程序違背規定，且此程序上之欠
    缺無從補正，應依法駁回之。
據上論斷，應依刑事訴訟法第四百三十三條，裁定如主文。
中    華    民    國    99    年    6     月    9     日
             刑事第九庭    審判長法  官  白光華
                                 法  官  楊志雄
                                 法  官  賴彥魁
以上正本證明與原本無異。
如不服本裁定，應於裁定收受送達後5 日內向本院提出抗告狀。
                                 書記官  莊川億
中    華    民    國    99    年    6     月    9     日

司法院資訊處製作；財團法人民間司法改革基金會備份。
